台灣高等法院台中分院刑事判決　　　　96年度上訴字第1624號
上　訴　人
即　被　告　乙○
上列上訴人因毒品危害防制條例案件，不服台灣台中地方法院95
年度訴字第3216號中華民國96年5月8日第一審判決（起訴案號：
台灣台中地方法院檢察署95年度毒偵字第3779號），提起上訴，
本院判決如下：
    主    文
原判決撤銷。
乙○施用第一級毒品，處有期徒刑柒月。減為有期徒刑參月又拾
伍日，如易科罰金，以銀元參佰元即新台幣玖佰元折算壹日。
    事    實
一、乙○前因施用毒品案件，經依台灣台中地法院以91年度毒聲
    字第1660號裁定送勒戒處所進行觀察、勒戒，於民國91年6
    月18日接受觀察勒戒處分後，認無繼續施用毒品傾向，於91
    年7月2日釋放出所，由台灣台中地方法院檢察署檢察官於91
    年7月11日以91年度毒偵字第1762號為不起訴處分確定。
二、乙○仍不知徹底戒絕，於前開觀察勒戒執行完畢釋放後五年
    內，竟基於施用第一級毒品海洛因之犯意，於95年6月20日2
    3時30分許即採尿之時起往前回溯4至5日內之某時，在台中
    縣大里市某處，非法施用第一級毒品海洛因一次。
三、案經台中縣警察局霧峰分局報告台灣台中地方法院檢察署檢
    察官偵查起訴。
    理    由
一、上訴人即被告乙○否認有何施用第一級毒品海洛因之犯行，
    辯稱：伊當時有採尿，但是沒有封罐，亦沒有在尿罐上按指
    印，且該段期間伊並未施用毒品，亦未在警局供稱最後一次
    施用毒品時間為95年6月19日，驗尿結果認為不實在，且送
    驗之尿液並無法確認為伊所有云云。
二、被告於95年6月20日23時30分許，在台中縣警察局霧峰分局
    所採集之尿液，經送驗結果，呈現嗎啡陽性反應之情，此有
    中山醫學大學附設醫院檢驗科藥物檢測中心驗尿報告一份（
    見警卷第8頁）在卷可稽。證人即承辦員警游哲豪於原審證
    稱：「製作筆錄後，我們帶被告到警局後面的採尿室採尿，
    採完尿出來，再由被告封籤蓋指印。」、「不可能（在封籤
    前被調換），因為採完尿之後，是由被告自己拿出來貼封條
    ，按指印。」、「因為封條是紙製作的，被告自己封籤後，
    按指印，我們再用透明膠帶封起來，避免尿液漏出來。」、
    「當天我們這個小組，只有做被告這件採尿工作，不可能弄
    錯，而且被告尿液一拿出來我們就立即封籤讓被告蓋指印，
    然後編號送到尿液承辦人員，統一送到中山醫學院檢驗。」
    等語（見原審卷第57至58頁）。又本院採集被告唾液黏膜與
    上開尿液送請法務部調查局鑑定，認上開二瓶尿液為乙○或
    其同母親屬成員所放，有鑑定書可憑（見本完卷第27頁）。
    足認本件送驗之尿液，確為被告所放，無遭調換或錯置之虞
    。至於，被告辯稱伊有採尿，但是並未自行貼標籤封罐。伊
    當時因為服用憂鬱症之藥物，藥性發作，昏昏沈沈，躺在警
    局椅子上云云，不足以證明送鑑尿液非被告所排放。而被告
    所採集之尿液，經送驗結果，呈現嗎啡陽性反應，則被告施
    用毒品之犯行，亦可認定。依照目前檢驗單位以較具有公信
    力氣相層析質譜儀檢測結果，參酌人體代謝差異，一般施用
    毒品者，在120小時內，其所採集之尿液中仍有可能被檢測
    出嗎啡反應，此有憲兵司令部80年5月7日（80）鑑驗字第17
    46號函一份（見原審卷第65頁）在卷可稽，因此，起訴書認
    為被告施用毒品之時間應該係在採尿之時起往前回溯4至5日
    內之某時，亦屬合理。
三、按觀察、勒戒或強制戒治執行完畢釋放後，五年內再犯毒品
    危害防制條例第10條之罪者，檢察官應依法追訴，毒品危害
    防制條例第23條第2項定有明文。被告因施用毒品案件，經
    依原審法院91年度毒聲字第1660號裁定送勒戒處所進行觀察
    、勒戒，於91年6月18日接受觀察勒戒處分後，認無繼續施
    用毒品傾向，於91年7月2日釋放出所，由台灣台中地方法院
    檢察署檢察官於91年7月11日以91年度毒偵字第1762號為不
    起訴處分確定等情，此有台灣高等法院被告前案紀錄表一份
    、台灣台中地方法院檢察署檢察官91年度毒偵字第1762號不
    起訴處分書一份（見毒偵字第3779號偵查卷第18頁）在卷可
    考，則被告於前開觀察勒戒執行完畢釋放後，五年內再犯本
    件施用毒品犯行，自應予依法論處罪刑。
四、被告上開施用毒品海洛因之犯行，係犯毒品危害防制條例第
    10條第1項之施用第一級毒品罪。被告為供施用而持有第一
    級毒品海洛因之低度行為，應為施用毒品之高度行為所吸收
    ，不另論處。本件犯罪時間在96年4月24日以前，應依中華
    民國九十六罪犯減刑條減其宣告刑，原審未及減刑，嫌有未
    洽。被告上訴否認犯罪，雖無理由，但原審判決既有上開瑕
    疵，應由本院將原審判決撤銷改判。
五、審爰審酌被告前因施用毒品之犯行，經歷觀察勒戒之機會，
    並經判處有期徒刑確定，仍無法徹底戒除施用毒品之惡習，
    猶故態復萌，再次施用毒品，無視於毒品對於自身健康之嚴
    重傷害及國家對於杜絕毒品犯罪之禁令，惟因施用毒品本身
    係屬自戕行為，對於社會所產生之潛在危害性尚屬輕微，且
    被告施用毒品之次數僅有一次，惟因被告犯罪後仍矢口否認
    犯行，未見悔意，犯後態度不佳等一切情狀，量處如主文所
    示之刑，並依中華民國九十六年罪犯減刑條例減其宣告刑。
    並諭知易科罰金之折算標準。
六、按行為後法律有變更者，適用行為時之法。但行為後之法律
    有利於行為人者，適用行為時之法律，刑法第2條第1項定有
    明文。依被告於犯罪時之刑法第41條第1項前段及罰金罰鍰
    提高標準條例第2條規定，易科罰金之折算標準以銀元100元
    以上300元（折合新台幣為300元以上900元以下折算一日。9
    5年7月1日修正施行之刑法第41條第1項前段規定，易科罰金
    之折算標準為新台幣1千元、2千元或3千元折算一日。比較
    修正前後之易科罰金折算標準，以95年7月1日修正施行前之
    規定，較有利於受刑人，則應依刑法第2條第1項前段，適用
    修正前刑法第41條第1項前段、修正前罰金罰鍰提高標準條
    例第2條規定，定其折算標準。
據上論斷，應依刑事訴訟法第369條第1項前段、第364條、第299
條第1項前段，毒品危害防制條例第10條第1項，刑法第11條前段
，刑法第2條第1項、修正前刑法第41條第1項前段，修正前罰金
罰鍰提高標準條例第2條，中華民國九十六年罪犯減刑條例第2條
第1項第3款、第7條、第9條，判決如主文。
本案經檢察官甲○○到庭執行職務。
中　　華　　民　　國　　96　　年　　9　　月　　12  　日
            刑事第九庭    審判長法　官　陳　筱　珮
                                法　官  康  應  龍
                                法　官  趙  春  碧
上列正本證明與原本無異。
如不服本判決應於收受送達後十日內向本院提出上訴書狀，其未
述上訴之理由者並得於提起上訴後十日內向本院補提理由書 (
均須按他造當事人之人數附繕本)。
                                書記官　周  巧  屏
中　　華　　民　　國　　96　　年　　9 　　月　　13　　日
附錄論罪科刑法條：
毒品危害防制條例第10條：
施用第一級毒品者，處六月以上五年以下有期徒刑。
施用第二級毒品者，處三年以下有期徒刑。
